臺灣高等法院刑事判決
110年度交上易字第67號
上  訴  人  
即  被  告  陳宏洋



上列上訴人因過失傷害案件，不服臺灣臺北地方法院109年度交
易字第98號，中華民國109年12月24日第一審判決（起訴案號：
臺灣臺北地方檢察署109年度偵字第11375號），提起上訴，本院
判決如下：
    主  文
上訴駁回。
    事  實
陳宏洋於民國108年7月4日18時33分許，騎乘車牌號碼000-0000
號普通重型機車（下稱A車），沿○○市○○區○○○道0段西往東方向
行駛，行經○○○道0段與○○路000巷口時，本應注意兩車並行之間
隔，並隨時採取必要之安全措施，不得以危險方式駕車，且依當
時天候陰、夜間有照明、柏油路面乾燥、路面無缺陷、無障礙物
、視距良好等情形，並無不能注意之情事，竟疏未注意及此，貿
然向右偏駛，適有洪崇媺騎乘車牌號碼000-000號普通重型機車
（下稱B車）同向直行於後方，見陳宏洋突然右偏，為避免追撞A
車，緊急剎車致失控跌倒，洪崇媺因而受有右側橈骨遠端閉鎖性
骨折、右側及左側膝部擦傷等傷害。
    理  由
一、本案作為認定事實所引用被告以外之人於審判外之供述證據
    ，均未經當事人於言詞辯論終結前聲明異議，本院審酌各該
    證據資料製作時之情況，亦無違法不當及證明力明顯過低之
    瑕疵，依刑事訴訟法第159條之5規定，認均有證據能力。
二、上訴人即被告陳宏洋否認有何過失傷害犯行，辯稱：我是直
    行並沒有右偏，是告訴人洪崇媺騎太快且沒有保持安全距離
    ，自己緊急煞車才跌倒受傷，與我無關，我騎車都會注意右
    方，我是前車沒有必要去注意後方車輛等語。經查：
　㈠不爭執事實
　　被告於上揭時地騎乘機車與告訴人騎乘機車發生交通事故，
    告訴人於本件交通事故後受有右側橈骨遠端閉鎖性骨折、右
    側及左側膝部擦傷等情，業據被告於原審及本院審理中坦承
    不諱（原審卷第67頁，本院卷第58、80頁），核與告訴人於
    警詢及偵查中之指訴相符（偵卷第17至19、89至91頁），並
    有道路交通事故現場圖、談話紀錄表、道路交通事故補充資
    料表、道路交通事故調查報告表㈠㈡、現場及車損照片、告訴
    人診斷證明書、告訴人受傷照片、行車紀錄器截圖影像、行
    車紀錄器勘驗結果及截圖在卷可佐（偵卷第21、23、27、35
    、37、39至41、43至45、53至57、99至101、145、153、157
    頁，原審卷第63至64、73至81頁），此部分事實應堪認定。
  ㈡本件爭點為，被告駕車時是否有向右偏駛，而就本件交通事
    故有過失責任，有下列證據可佐：
  ⒈證人即告訴人於警詢及偵訊中證稱：我當時是騎B車沿○○○道0
    段西往東方向，被告原本騎乘A車在我後方，與我同方向前
    進，在行經○○○道0段與○○路000巷口時，被告突然加速超越
    我，並且右偏行使到我正前方並且煞車，我只能緊急煞車才
    摔倒等語（偵卷第17至19、89至91頁）。
　⒉經原審勘驗行車紀錄器錄影畫面，勘驗結果如下：被告騎乘A
    車行駛於道路上，告訴人騎乘B車行駛於被告前方，行經路
    口時，A車行駛到B車左邊與B車平行，經過路口後，A車行駛
    到B車左前方，並逐漸向右偏駛，A車剎車燈亮起並往右偏駛
    到B車正前方，B車剎車燈亦亮起且人車向左倒地等情；再經
    原審勘驗現場監視錄影畫面，勘驗結果如下：被告騎乘A車
    位於車道中間偏右位置，告訴人騎乘B車出現於畫面右下角
    ，A車有稍微向右，被告並轉頭向右側看，A車並再往右偏，
    B車於A車後方，B車煞車燈亮起，B車人車倒地等情，有原審
    勘驗筆錄及擷取畫面附卷可憑（原審卷第63至64、73至81頁
    ）。核與證人即告訴人前開證述相符，堪認被告駕車時確有
    向右偏駛之情。
  ㈢按汽車（含機車）行駛時，駕駛人應注意車前狀況及兩車並
    行之間隔，並隨時採取必要之安全措施，不得在道路上蛇行
    ，或以其他危險方式駕車，道路交通安全規則第94條第3項
    定有明文。被告騎乘A車行經案發地點時，本應注意向右變
    換行向時與B車之間隔，並隨時採取必要之安全措施，不得
    以危險方式駕車，且依當時天候陰、夜間有照明、柏油路面
    乾燥、路面無缺陷、無障礙物、視距良好等情形，有道路交
    通事故調查報告表㈠附卷可參（偵卷第43頁），況被告亦於
    原審審理中自承騎車時會注意右方等語(原審卷第64頁)，足
    認其並無不能注意之情事，竟疏未注意及此，貿然向右偏駛
    ，致告訴人見狀緊急煞車而失控跌倒受傷，被告就本件車禍
    事故之發生顯有違反前開規則所定注意義務之過失。復參酌
    前揭行車紀錄器錄影畫面及現場監視錄影畫面勘驗結果，A
    車向右偏駛至B車前方，B車煞車燈隨即亮起，堪認告訴人確
    因被告突然向右變換行向，致其無從預見A車突然右偏，為
    避免發生碰撞而緊急煞車致失控滑倒，是縱A車與B車並未發
    生碰撞，然被告就本件車禍事故之發生仍有過失。且本件車
    禍事故經送臺北市車輛行車事故鑑定委員會進行鑑定，鑑定
    結果認為被告向右變換行向未注意其他車輛為肇事原因，告
    訴人並無肇事因素等情，有臺北市車輛行車事故鑑定委員會
    109年10月22日鑑定意見書附卷可參（原審卷第19至21頁）
    ，核與本院前開認定相符，堪認被告對本件車禍事故之發生
    確有過失。又告訴人於案發後診斷受有右側橈骨遠端閉鎖性
    骨折、右側及左側膝部擦傷，已如前述，足見告訴人係因本
    件車禍事故而受有前揭傷害，是被告之過失行為與告訴人之
    受傷結果間，具有相當因果關係。被告辯稱其是直行並未右
    偏，是告訴人沒有保持安全距離，自己緊急煞車才跌倒受傷
    等語，係屬事後卸責之詞，委無可採。
　㈣被告另辯稱：告訴人要求賠償金額過高，僅憑驗傷單就要求
    我承擔所有的錯並不合理，我因本件車禍也受傷嚴重，有心
    絞痛、胸悶症狀等語。惟被告雖稱因本件車禍受傷而有心絞
    痛、胸悶症狀，然並未提出證明以實其說，況被告向右變換
    行向未注意其他車輛係本件車禍之肇事原因，告訴人並無肇
    事因素，難認被告有因告訴人之過失而受有傷害。至告訴人
    請求之賠償金額是否妥當，核屬民事訴訟之範疇，尚非本件
    刑事案件所得審究。
　㈤綜上所述，被告前開辯解均無可採，本案事證明確，被告犯
    行堪以認定，應依法論科。
三、核被告所為，係犯刑法第284條前段之過失傷害罪。
四、原審以被告罪證明確，審酌被告未遵守道路交通安全規則，
    向右變換行向未注意其他車輛，致告訴人緊急煞車而失控滑
    倒，因此受有前揭傷害，所為實有不該，兼衡被告矢口否認
    犯行，且拒絕與告訴人商談和解事宜，犯後態度非佳，並參
    酌被告之過失情節、告訴人所受傷勢、被告無前案記錄之素
    行、智識程度與生活狀況等一切情狀，量處有期徒刑4月，
    並諭知易科罰金之折算標準。核其認事用法俱無違誤，量刑
    尚屬允當。被告上訴猶執前詞否認犯行，要無可採，其上訴
    為無理由，應予駁回。
據上論斷，應依刑事訴訟法第368條，判決如主文。
本案經檢察官黃騰耀到庭執行職務。
中　　華　　民　　國　　110 　年　　5 　　月　　4 　　日
                  刑事第二十五庭審判長法  官 邱滋杉
                                      法  官 陳彥年
                                      法  官 文家倩
以上正本證明與原本無異。
不得上訴。
                                      書記官 桑子樑
中　　華　　民　　國　　110 　年　　5 　　月　　4 　　日
附錄：本案論罪科刑法條全文　　　　　　　　　　　　　　　
中華民國刑法第284條
因過失傷害人者，處1年以下有期徒刑、拘役或10萬元以下罰金
；致重傷者，處3年以下有期徒刑、拘役或30萬元以下罰金。